臺灣臺南地方法院刑事判決
110年度訴字第265號
公  訴  人  臺灣臺南地方檢察署檢察官
被      告  蘇俊源



上列被告因違反廢棄物清理法案件，經檢察官提起公訴（110年
度偵緝字第11號），本院判決如下：
    主  文
蘇俊源犯廢棄物清理法第四十六條第四款之非法處理廢棄物罪，
累犯，處有期徒刑壹年貳月。
    事  實
一、蘇俊源為光耀企業社之負責人，光耀企業社係從事資源回收
    事業，蘇俊源明知未依廢棄物清理法規定領有廢棄物之清除
    、處理許可文件，不得從事廢棄物之清除、處理，竟基於未
    依規定領有廢棄物清除、處理許可文件，而從事清除、處理
    廢棄物之犯意，於民國109年6月14日15時31分至16時41分，
    駕駛車牌號碼000-0000號自用大貨車，自臺南市南區灣裡某
    處將事業廢棄物廢塑膠粒1車次，載運至臺南市○○區○○○段00
    00○000地號土地上傾倒後離去，以任意棄置之方式處理該事
    業廢棄物。嗣經民眾陳情，臺南市政府觀光旅遊局乃會同員
    警、臺南市政府環境保護局等單位前往會勘，而循線查悉上
    情。
二、案經內政部警政署保安警察第七總隊第七大隊報告臺灣臺南
    地方檢察署檢察官偵查起訴。
　　理  由
一、關於證據能力之認定：
㈠、以下所引用具傳聞證據性質之供述證據，因檢察官、被告蘇
    俊源於本案言詞辯論終結前，均未爭執其證據能力，本院審
    酌前開證據之作成或取得之狀況，並無非法或不當取證之情
    事，且亦無顯不可信之情況，依刑事訴訟法第159條之5規定
    ，均具有證據能力。
㈡、其餘所引用卷內非供述證據性質之證據資料，均無違反法定
    程序取得之情形，依刑事訴訟法第158條之4規定之反面解釋
    ，均應有證據能力，合先敘明。　　
二、被告為光耀企業社之負責人，光耀企業社係從事資源回收事
    業，然未依廢棄物清理法規定領有廢棄物之清除、處理許可
    文件，被告於109年6月14日15時31分至16時41分，駕駛車牌
    號碼000-0000號自用大貨車，自臺南市南區灣裡某處將事業
    廢棄物廢塑膠粒1車次，載運至臺南市○○區○○○段0000○000地
    號土地上傾倒後離去等事實，業據被告蘇俊源於偵查及本院
    審理時坦承不諱，復有車輛詳細資料報表、臺南市政府環境
    保護局109年7月13日環稽字第1090078712號函及函附之臺南
    市○○區○○○段00000000地號廢棄物一案會勘簽到紀錄表、臺
    南市政府觀光旅遊局109年7月16日南市觀技字第1090849203
    號函及函附之臺南市政府環境保護局公害案件稽查工作紀錄
    、臺南市○○區○○○段00000000地號土地謄本及地籍圖、光耀
    企業社商業登記資料查詢、監視器錄影畫面截圖9張及查獲
    現場照片4張等證據資料在卷可稽，此部分之事實應堪認定
    。
三、被告雖辯稱：伊不是故意清倒廢棄物，那些東西是花錢買的
    ，還可以賣給工廠，不是廢棄物，伊當天因為車子壞掉，無
    法跑遠，就將車上物品卸在當地等語。然查：
㈠、被告於上開時間駕駛上開大貨車前來系爭土地（即臺南市將
    軍區馬沙溝海水浴場前道路），下車進入旁邊巷子內，再上
    車將貨車駛入巷子，將貨車上載運之塑膠粒傾倒在地上，隨
    即駕車離去等情，有監視器錄影翻拍照片9張及現場照片4張
    在卷可按（警一卷第35至41頁），被告駕車前往上開地點、
    傾倒塑膠粒後再駕車離去，過程中未見大貨車有何損壞無法
    行駛之現象，被告辯稱車子壞掉云云，顯不足採。
㈡、按事業產出物，有下列情形之一，不論原有性質為何，為廢
    棄物：一、經中央主管機關認定已失市場經濟價值，且有棄
    置或污染環境、危害人體健康之虞者。二、違法貯存或利用
    ，有棄置或污染環境之虞者。三、再利用產品未依本法規定
    使用，有棄置或污染環境之虞者；廢棄物清理法第2條之1定
    有明文。被告將上開塑膠粒傾倒在上開土地上，未為任何貯
    存設施，顯係任意棄置，依據前開規定，無論該塑膠粒原有
    性質如何，應認係屬廢棄物。
㈢、綜上所述，被告所辯均不足採，本件事證明確，應依法論   
     科。　　
四、廢棄物清理法所稱之廢棄物，分下列二種：一、一般廢棄物
    ：指事業廢棄物以外之廢棄物。二、事業廢棄物：指事業活
    動產生非屬其員工生活產生之廢棄物，包括有害事業廢棄物
    及一般事業廢棄物。㈠有害事業廢棄物：由事業所產生具有
    毒性、危險性，其濃度或數量足以影響人體健康或污染環境
    之廢棄物。㈡一般事業廢棄物：由事業所產生有害事業廢棄
    物以外之廢棄物。廢棄物清理法第2條第2項定有明文。又違
    反廢棄物清理法第46條第4款之罪，其犯罪態樣有「貯存」
    、「清除」、「處理」3 種，「貯存」乃指事業廢棄物於回
    收、清除、處理前，放置於特定地點或貯存容器、設施內之
    行為；「清除」包括收集、清運及轉運行為；「處理」則包
    括中間處理、最終處置及再利用，而所謂中間處理，係指廢
    棄物在最終處置或再利用前，以物理、化學、生物、熱處理
    、堆肥或其他處理方法，變更其物理、化學、生物特性或成
    分，達成分離、中和、減量、減積、去毒、固化或穩定之行
    為；所謂最終處置，係指將廢棄物以安定掩埋、衛生掩埋、
    封閉掩埋或海洋棄置之行為；所謂再利用，則指將廢棄物經
    物理、化學或生物等程序後做為材料、燃料、肥料、飼料、
    填料、土壤改良或其他經中央主管機關會商中央目的事業主
    管機關認定之用途行為，參之事業廢棄物貯存清除處理方法
    及設施標準第2條第1至3款即明（最高法院100年度台上字第
    5209號判決意旨參照）。又行為人未領有廢棄物處理許可文
    件，擅自將事業廢棄物傾倒於偏僻處所，係屬違法處置事業
    廢棄物之行為，此行為態樣自不可能符合該標準就「處理」
    所為之定義性說明，然行為人上開違法處置行為，核其犯意
    應係對事業廢棄物為「最終處置」，自應論以廢棄物清理法
    第46條第4款之未領有廢棄物處理許可文件從事廢棄物處理
    罪（最高法院100年度台上字第4263號、106年度台上字第10
    39號判決意旨參照）。查被告未領有廢棄物清除或處理許可
    文件，竟仍以自用大貨車載運一般事業廢棄物至上開土地上
    傾倒、棄置，揆諸前揭說明，自屬廢棄物之清除及處理行為
    。是被告所為，係犯廢棄物清理法第46條第4款之罪。被告
    前於102年間，因①竊盜案件，經臺灣苗栗地方法院以102年
    度易字第735號判決判處有期徒刑6月確定；因②毒品案件，
    經同院以103年度苗簡字第317號判決判處有期徒刑3月確定
    ；因③販賣毒品案件，經同院以102年度訴字第270 號判決判
    處應執行有期徒刑5年4月確定，上開①至③案件，經同院以10
    3年度聲字第297號裁定應執行有期徒刑5年11月  確定，入
    監執行後，於106年7月7日縮短刑期假釋出監，於108年4月5
    日縮短刑期假釋期滿，假釋未經撤銷，視為執行完畢等情，
    有臺灣高等法院被告前案紀錄表在卷可考，其受有期徒刑執
    行完畢後，5年內故意再犯本件有期徒刑以上之罪，為累犯
    。參酌大法官會議釋字第775號解釋意旨，本件被告前有竊
    盜、毒品前科，於前案執行完畢未及半年，即違反另案之廢
    棄物清理法案經判刑在案，有上開前案紀錄表可稽，詎未幾
    又再違反本件廢棄物清理法之犯行，顯見被告具有特別惡性
    ，對刑罰反應力至為薄弱，依上開解釋意旨予以裁量後，認
    被告依累犯規定加重其法定最低本刑，符合罪刑相當原則及
    比例原則，爰依刑法第47條第1項規定加重其刑。
五、爰審酌被告未向主管機關或中央主管機關委託之機關申請核
    發廢棄物清除機構許可文件即從事廢棄物之清除，對於環境
    造成污染，影響生態保育；並衡酌遭傾倒棄置廢棄物之時間
    、範圍等犯罪所生危害；兼衡被告自述高職畢業、從事資源
    回收、需照顧妹妹，坦承客觀犯行之態度等一切情狀，量處
    如主文所示之刑。
據上論斷，應依刑事訴訟法第299條第1項前段，廢棄物清理法第
46條第4款，刑法第11條前段、第47條第1項，判決如主文。
本案經檢察官林怡君提起公訴，檢察官李佳潔到庭執行職務。
中    華    民    國   111    年    4     月    21    日
                  刑事第六庭  審判長法  官  高如宜
　　　　　　　　　                  法  官  鄭銘仁
　　　　　　　　　                  法  官  陳鈺雯
以上正本證明與原本無異。
如不服本判決應於收受判決後10日內向本院提出上訴書狀，並應
應敘述具體理由。其未敘述上訴理由者，應於上訴期間屆滿後20
日內向本院補提理由書(均須按他造當事人之人數附繕本)「切勿
逕送上級法院」。
中    華    民    國   111    年    4     月    27    日
                                   書記官  蔡雅惠
附錄論罪科刑法條：
廢棄物清理法第46條
有下列情形之一者，處 1 年以上 5 年以下有期徒刑，得併科新
臺幣 1 千 5 百萬元以下罰金：
一、任意棄置有害事業廢棄物。
二、事業負責人或相關人員未依本法規定之方式貯存、清除、處
    理或再利用廢棄物，致污染環境。
三、未經主管機關許可，提供土地回填、堆置廢棄物。
四、未依第 41 條第 1 項規定領有廢棄物清除、處理許可文件
    ，從事廢棄物貯存、清除、處理，或未依廢棄物清除、處理
    許可文件內容貯存、清除、處理廢棄物。
五、執行機關之人員委託未取得許可文件之業者，清除、處理一
    般廢棄物者；或明知受託人非法清除、處理而仍委託。
六、公民營廢棄物處理機構負責人或相關人員、或執行機關之人
    員未處理廢棄物，開具虛偽證明。